臺灣高等法院臺南分院刑事判決　　　　　九十一年度上訴字第一九五號　　　Ｇ
　　　上　訴　人　臺灣臺南地方法院檢察署檢察官
　　　上　訴　人
　　　即　被　告　甲　○　○
　　　選任辯護人　許　永　明
右上訴人因被告違反電業法等案件，不服臺灣臺南地方法院九十一年度訴字第六九六
號中華民國九十一年八月二十日第一審判決（起訴案號：臺灣臺南地方法院檢察署九
十一年度偵字第六九六號），提起上訴，本院判決如左：
      主      文
原判決撤銷。
甲○○連續意圖為自己不法之所有，以詐術使人將本人之物交付，處有期徒刑壹年陸
月。
      事      實
一、甲○○基於意圖為自己不法所有之概括犯意，先於八十八年六月間某日，化名為
    「王鵬程」，向設於臺南縣永康市○○○路三四四巷十七弄二號「峰源木業有限
    公司」（以下簡稱峰源公司）負責人乙○○佯稱係「尖端節電科技公司」人員，
    其所販售之「節電工程」係合法之節電設備，安裝後每月可節省相當金額電費。
    致乙○○陷於錯誤，支付新臺幣（下同）十萬元，委請其安裝所謂節電設備。詎
    甲○○竟擅自將「單相電容器」接於Ａ相與Ｎ相之間，改變電壓與電流間相位角
    ，導致臺灣電力股份有限公司（以下簡稱臺電公司）在該處設置之電度表喪失準
    確性，並以此方法竊電，峰源公司自安裝單相電容器後翌月即八十八年七月起，
    每月電費度數即明顯減少。甲○○在完成前揭詐騙手段後，並向乙○○收取十萬
    元（分別為八十八年六月十七日及八十八年七月五日面額五萬元支票各一張），
    且甲○○為能向臺電公司詐取逐月發放之高額檢舉金，遂等待用戶乙○○累積竊
    電達二年後，復於九十年六月間某日，掩飾其實際上竊電行為人之身分，逕向臺
    電公司密告乙○○涉嫌竊電。經臺電公司派員於九十年六月十二日上午九時四十
    分許，前往實地調查，發現峰源公司裝設前開單相電容器一具（業經臺電公司派
    員拆回並提交檢察官扣案），涉嫌竊電，乃依法追償電費一百四十六萬五千一百
    八十六元（經折讓後追償一百萬元）。並自九十年十月份起，由臺電公司實際追
    償峰源公司電費，至九十一年八月二十日經原審判決而停止發放，共詐領密告獎
    金九萬零九十五元。
二、案經乙○○訴由臺灣臺南地方法院檢察署檢察官偵查起訴。
      理      由
一、訊之上訴人即被告甲○○固供承曾於右揭時、地，以十萬元之代價，至乙○○所
    經營峰源公司安裝「節電設備」，並供承於安裝節電設備後，向臺電公司檢舉告
    訴人乙○○竊電，惟矢口否認有何詐欺、竊電等犯行，辯稱：伊所安裝者係「降
    壓器」，乃合法之節電設備；而峰源公司於伊前去安裝時，已有單相電容器之裝
    置，該單相電容器並非伊所安裝云云。
二、經查：
  (一)被告甲○○於右揭時地，冒名為王鵬程向乙○○佯稱安裝「降壓器」或「穩壓器
    」設備，可節省電費支出，致乙○○陷於錯誤，支付十萬元代價委請被告甲○○
    安裝。安裝完成後由乙○○支付五萬元支票二張，已經由被告兌領，有該二張支
    票影本在卷可稽，並為被告供認屬實，嗣臺電公司受理被告之檢舉，於九十年六
    月十二日派員查獲乙○○涉嫌竊電，拆回單相電容器一組，並依法應追償電費一
    百四十六萬五千一百八十六元（經臺電公司折讓為一百萬元，由乙○○簽發第一
    商業銀行九十年十月三日至九十二年二月三日遂用支票十七張面額各五萬五千元
    及九十二年三月三日面額六萬五千元支票一張）。又被告甲○○於九十年六月間
    向臺電公司密告檢舉乙○○涉嫌竊電，並自九十年十一月至領九十一年五月止各
    領取密告金每月八千三百八十一元；自九十一年六月起至有十一年八月止每月
    領取密告金一萬零四百七十六元，共領取密告金九萬零九十五元等情，業據
    被害人乙○○於警訊及偵查中指訴綦詳，並經證人即臺電公司臺南區營業處稽查
    股股長吳耀民、稽查員黃朝琴等人於偵查中到庭證述明確，且有臺電公司臺南區
    營業處九十年十一月二十九日臺南費稽字第九０一一０一０號函及所附密告人資
    料、九十年十二月十日臺南費稽密字第九０一二之一二號函所附密告人及其獎金
    相關資料、九十一年十一月十二日臺南費稽字第九一一一－一四號函及所附密告
    人領取密告金資料在卷可按，及被害人申請提供之峰源公司八十八年月至九十
    年十二用電資料表、臺電公司實調書編號南稽第０五六三七二號用電地調查書、
    繳款通知書各一份、被告領取檢舉金計算表及單相電容器一組扣案可稽。
  (二)次查，臺電公司稽查人員於九十年六月十二日上午九時四十分許前往現場取締時
    ，僅發現峰源公司安裝有前述「單相電容器」，並無被告所安裝之「穩壓器」或
    是「降壓器」等情，已據證人即臺電公司派往實地調查之人員黃朝琴於偵查中證
    述明確。而峰源公司自被告甲○○安裝所謂「降壓器」或「穩壓器」後之翌月即
    八十八年七月份開始，每月用電度數由原八十八年六月前之四千五百六十度急遽
    下降至二千度，往後用電度數及電費明顯減少，直到九十年六月被查獲後用電度
    數再回升至四千四百度，亦有峰源公司八十八年一月至九十年八月用電明細表一
    份附於偵查卷內可稽詳偵查卷第十五頁）。是被告供承其在八十八年六月間安裝
    所謂「降壓器」或「穩壓器」之時間應可認定。而被告所辯：峰源公司於伊前去
    安裝時，已有單相電容器之裝置，該單相電容器並非伊所安裝云云，自屬無據。
  (三)另據證人即臺電公司稽查股股長吳耀民、稽查員黃朝琴於偵查中到庭證稱：『並
    沒有所謂的「降壓器」，只有依一般電器設備需要，有人需要將二百二十伏特電
    壓改換成一百一十伏特的一般電壓，也就是所謂的「變壓器」。至於所謂的「電
    源穩壓器」，只是要讓電壓穩定，兩者都不會造成用電量上的減少，也就是並沒
    有明顯的省電之效果』等語（詳九十年度他字第七六七號偵卷第六十頁反面）。
    準此，臺電公司人員在現場僅發現「單相電容器」，並無被告甲○○所謂之「穩
    壓器」或「降壓器」。而市面上並無所謂之降壓器，縱有穩壓器亦不會有明顯用
    電量之減少。惟峰源公司於被告洪兆恩安裝所謂「穩壓器」或「降壓器」後，用
    電量即明顯大幅減少。迄九十年六月十二日臺電公司拆回現場安裝之單相電容器
    之後，峰源公司之用電量又回復未安裝前之用電量。倘現場仍有臺電公司所未發
    現之「穩壓器」或「降壓器」，依被告洪兆恩所述，該「穩壓器」或「降壓器」
    具有節電之功用，在臺電拆回單相電容器之後，峰源公司之用電量，仍應保持安
    裝後之用電量，而不致大幅回昇。顯見現場並無單相電容器以外之「穩壓器」或
    「降壓器」設備。被告甲○○所謂「穩壓器」或「降壓器」其實即是單相電容器
    。參佐峰源公司如早已安裝單相電容器之竊電設備，衡諸常理，被害人既已可以
    非法大量減少電費支出，自無必要再耗費十萬元之費用，委請被告安裝節電極為
    有限之「穩壓器」或「降壓器」。又被告甲○○既係從事所謂節電工程，其應能
    提出所謂具有節電功用之「穩壓器」或「降壓器」。
  (四)被告係經由陳博育介紹而以「王鵬程」名義向峰源公司負責人乙○○佯稱係「尖
    端節電科技公司」人員，能裝置具有節電功用之「穩壓器」或「降壓器」一節，
    詎其非但未能提出該項設備以供鑑定，即使辯護請其提出購買該項設備之統一發
    票，亦無法提出；且對於所謂「尖端節電科技公司」之公司地址、負責人資料，
    竟均無法提出交待。並於本院調查時自帶證人陳永達欲證明其確實裝置「穩壓器
    」或「降壓器」，但證人陳永達則證稱其曾於八十八年三、四月間受僱工作，僅
    作粗工，沒為峰源公司改裝電表或作省電電表等語，核與本案被告在峰源公司裝
    置設備時間為八十八年六月間，即有不合，足證被告所舉證人並不能為本案證明
    任何事實。顯見被告甲○○係偽以「尖端節電科技公司」為幌，私自印製該公司
    名片，冒稱係王鵬程，並對外佯稱可以尖端科技方式進行合法節電工程，其實卻
    係安裝單相電容器之非法竊電設備，被告對峰源公司乙○○確有施用詐術之犯行
    甚明。
  (五)又被告冒名王鵬程擅自裝設非法之單相電容器，使電度表失準竊電，其本為竊電
    之行為人，並不能領取臺電公司之檢舉密告獎金，詎其卻隱瞞竊電行為人身分，
    以其真實姓名甲○○名義為檢舉人向臺電公司密告，致臺電公司陷於錯誤，發放
    密告獎金予被告，其對臺電公司施用詐術亦明。被告並已向臺電公司領取九萬零
    九十五元之檢舉金，有臺電公司臺南區營業處九十一年十一月十二日臺南費稽
    字第九一一一－一四號函及所附密告人領取密告金資料在卷可按。被告上開辯
    詞為事後卸責之詞，不足採信。事證明確，被告犯行洵堪認定。
三、查被告甲○○向峰源公司負責人乙○○佯稱係「尖端節電科技公司」人員，其所
    販售之「節電工程」係合法之節電設備，安裝後可節省電費。致乙○○陷於錯誤
    ，支付十萬元，委請其安裝所謂節電設備。甲○○則以「單相電容器」接於Ａ相
    與Ｎ相之間，改變電壓與電流間相位角，致電度表喪失準確性之方法竊電，並向
    臺電公司詐取高額檢舉金，核其所為，係犯刑法第三百三十九條第一項詐欺罪及
    電業法第一百零六條第三款竊電罪。被告所為二次詐欺行為，時間緊接，所犯構
    成要件亦復相同，顯係出於概括之犯意反覆為之，為連續犯，爰依刑法第五十六
    條之規定以一罪論，並加重其刑。起訴書犯罪事實欄已述及被告詐取臺電公司檢
    舉金部分犯行，論罪欄漏敘明連續犯，尚有未合。被告所犯上開詐欺及竊電兩罪
    間，有方法結果之牽連關係，應依刑法第五十五條規定，從一重以詐欺罪論處。
四、原審以被告甲○○罪證明確，因予論罪科刑，固非無見，惟(一)被告竟擅自將「單
    相電容器」接於Ａ相與Ｎ相之間，改變電壓與電流間相位角，導致臺電公司電度
    表失準之時間為八十八年六月間，原判決認定係八十九年十月間，即有未洽。(二)
    被害人乙○○支付被告費用十萬元，有支票影本二紙在卷可稽，原判決認定為九
    萬元，且無證據憑佐，亦有未洽。(三)被告向臺電公司共計得密告金九萬零九十
    五元，原判決認定為八千三百八十一元，仍有未洽。被告上訴意旨，仍執前詞否
    認犯罪，並指摘原判決不當；檢察官循告訴人聲請上訴意旨，指摘原判決量刑過
    輕，雖均無理由，然判決有上述可議之處，仍屬無可維持，自應由本院撤銷改判
    ，以期適法。爰審酌被告犯罪之動機可議、目的圖謀不法利益、手段狡猾，犯罪
    所得與其品性、生活狀況、智識程度、犯罪所生之損害，及犯罪後態度等一切情
    狀，量處如主文第二項所示之刑，藉資懲儆。扣案單相電容器一組，為被害人乙
    ○○所有，雖為被告供犯罪所用之物，核與刑法第三十八條第一項第二款、第三
    項規定沒收條件不合，爰不另為沒收之宣告，併為敘明。
據上論斷，應依刑事訴訟法第三百六十九條第一項前段、第三百六十四條、第二百九
十九條第一項前段，電業法第一百零六條第三款，刑法第十一條前段、第五十六條、
第三百三十九條第一項、第五十五條，罰金罰鍰提高標準條例第一條前段判決如主文
。
本案經檢察官廖椿堅到庭執行職務。
中    華    民    國      九十一      年      十一      月      十九    日
                                  臺灣高等法院臺南分院刑事第一庭
                                      審判長法官  茆    臺    雲
                                            法官  蔡    長    林
                                            法官  李    文    福
右正本證明與原本無異。
如不服本判決，應於判決送達後十日內向本院提出上訴狀，其未敘述理由者並應於提
出上訴狀後十日內向本院補提理由書（應附繕本)。
                                      法院書記官  李    良    倩
中    華    民    國      九十一      年      十一      月      二十    日
附錄：本判決論罪法條
附錄本案論罪科刑法條全文：
刑法第三百三十九條：
意圖為自己或第三人不法之所有，以詐術使人將本人或第三人之物交付者，處五年以
下有期徒刑、拘役或科或併科一千元以下罰金。
以前項方法得財產上不法之利益或使第三人得之者，亦同。
前二項之未遂犯罰之。
電業法第一百零六條：
有左列行為之一者為竊電，處五年以下有期徒刑、拘役或五百元以下罰金：
一  未經電業供電，而在其供電線路上私接電線者。
二  繞越電度表或其他計電器，損壞或改動表外之線路者。
三  損壞或改變電度表、無效電力計、其他計電器之構造，或以其他方法使其失效不
    準者。
四  在電價較低之線路上，私接電價較高之電器者。
五  包燈用戶，在原定電燈盞數及瓦特數以外，私自增加盞數或瓦特數者。
六  電力用戶，在原申請馬力數、瓩數或仟伏安數以外，私自增加馬力數瓩數或仟伏
    安數者。
